臺灣高等法院臺中分院民事裁定  100年度抗字第307號
抗  告  人  第一商業銀行股份有限公司
法定代理人  蔡慶年
代  理  人  林成
相  對  人  張立彪
上列抗告人因與相對人間聲明異議事件，對於民國 100年6月1日
臺灣南投地方法院所為100年度事聲字第9號裁定提起抗告，本院
裁定如下：
      主  文
抗告駁回。
抗告程序費用由抗告人負擔。
      理  由
一、按請求及假扣押之原因，應釋明之。前項釋明如有不足，而
    債權人陳明願供擔保或法院認為適當者，法院得定相當之擔
    保，命供擔保後為假扣押。民事訴訟法第 526條第1、2項定
    有明文。所謂假扣押之原因，依同法第523條第1項規定，係
    指日後有不能強制執行或甚難執行之虞或應在外國為強制執
    行之情形，如債務人浪費財產，增加負擔，或就其財產為不
    利益之處分，將成為無資力之狀態，或將移住遠地、逃匿無
    蹤、隱匿財產等是。債權人就假扣押之原因，依法有釋明之
    義務，亦即須提出可使法院信其主張為真實之證據，必待釋
    明有所不足，而債權人陳明願供擔保或法院認為適當者，法
    院始得定相當之擔保，命供擔保後為假扣押，若債權人未釋
    明假扣押之原因，即不符假扣押之要件。查相對人聲請假扣
    押，固據其提出授信明細查詢單、借據等影本為證，並主張
    「近聞債務人近來有隱匿財產之情事，恐日後有不能強制執
    行或甚難執行之虞」等語，惟前者為請求原因之釋明，相對
    人就後者假扣押之原因，並未提出可使法院信其之主張為真
    實之證據，即未盡釋明之義務，而非釋明有所不足。原裁定
    以抗告人提出查詢單、借據等影本等件資料，認其就假扣押
    之原因未有相當之釋明，並以相對人並未提出已對債務人鍾
    木輝之財產強制執行而無效果之證明，無法證明對相對人之
    請求權存在，且抗告人未提出任何可資即時調查之證據，以
    釋明相對人有浪費財產、增加負擔，或就異議人之財產為不
    利益之處分，將成為無資力之狀態，或將移往遠地、逃匿無
    蹤、隱匿財產等情事，堪認相對人所辯抗告人並未就假扣押
    之原因有所釋明等語，尚非無據。抗告人對於相對人聲請假
    扣押之原因既未為任何之釋明，縱其陳明願供擔保以代釋明
    ，揆諸前揭法條規定，亦仍不得為命供擔保後得為假扣押之
    裁定。原司法事務官未察，遽而准許相對人提供擔保後得對
    相對人為假扣押，於法有違，因而予以廢棄，裁定駁回抗告
    人假扣押聲請，依法並無不合。
二、抗告意旨仍執前詞，並援引臺灣高等法院 84年度抗字第725
    號民事裁定、90年度抗字第2039、4790號民事裁定、96年度
    抗字第192號民事裁定、本院84年度抗字第391號民事裁定、
    87年度抗字第 926號民事裁定，均認為債權人雖未釋明假扣
    押之原因，惟如就債務人所應受之損害已供法院所定之擔保
    者，得命為假扣押云云。惟依92年2月7日新修正民事訴訟法
    第526條第2項，已將「債權人雖未為前項釋明，如就債務人
    所應受之損害已供法院所定之擔保者，得命為假扣押」之規
    定，修正為「前項釋明如有不足，而債權人陳明願供擔保或
    法院認為適當者，法院得定相當之擔保，命供擔保後為假扣
    押」，以與同條第 1項規定「請求及假扣押之原因，應釋明
    之」相呼應。是請求及假扣押之原因，債權人如未先為釋明
    ，縱就債務人所應受之損害供法院所定之擔保者，亦不得命
    為假扣押，必因釋明而有不足，並經債權人陳明願供擔保或
    法院認為適當者，始得命供擔保後為假扣押（最高法院94年
    度台抗字第 156號民事裁定意旨參照）。抗告人援引之案例
    或為舊法時期所為之裁判，其中臺灣高等法院96年度抗字第
    192 號民事裁定雖為修正民事訴訟法後所為之裁判，然與前
    揭新修正民事訴訟法第526條第2項規定有違，為本院所不採
    ，抗告意旨指摘原裁定不當，求予廢棄改判，為無理由，應
    予駁回。
三、據上論結，本件抗告為無理由，依民事訴訟法第495條之1第
    1 項、第449條第1項、第95條、第78條，裁定如主文。
中    華    民    國   100    年    7     月    13    日
                民事第三庭    審判長法  官  陳照德
                                    法  官  朱  樑
                                    法  官  曾謀貴
以上正本係照原本作成。
不得再抗告。
                                    書記官  陳慈傳
中    華    民    國   100    年    7     月    13    日
                                                      Ｓ